臺灣高等法院臺南分院刑事判決　　　　　 九十三年度上訴字第六六號　　　　潛
　　　上　訴　人
　　　即　被　告　乙　○　○
　　　選任辯護人　蔡　碧　仲　律師
右列上訴人因殺人未遂案件，不服臺灣嘉義地方法院九十一年度訴字第五二五號中華
民國九十二年九月九日第一審判決（起訴案號：臺灣嘉義地方法院檢察署九十一年度
偵字第四九七七號），提起上訴，本院判決如左：
      主      文
上訴駁回。
      事      實
一、乙○○曾於民國（下同）八十九年犯賭博罪，經臺灣嘉義地方法院判處有期徒刑
    三月確定，於八十九年十二月十五日易科罰金執行完畢。於九十一年六月二十四
    日晚上十時三十分許，邀好友黃振成至蔡陳芳草之嘉義縣朴子市○○里○鄰○○
    ○路二七五號「佳新輪胎行」泡茶聊天，旋被乙○○告訴傷害案件之甲○○亦至
    「佳新輪胎行」，見乙○○在場，時而出言抱怨，時而來回走動坐立難安，黃振
    成因與乙○○及甲○○均為好友且明瞭乙○○與甲○○二人間之糾葛，見現場氣
    氛詭異，乃邀乙○○先行離開，乙○○應允並即駕駛其車號ＢＺ─八○八七號自
    小客車離開，不料甲○○見乙○○駕車離去，竟立刻駕駛其車號ＲＮ─三九五二
    號自小客車尾隨乙○○，黃振成因怕二人出事，亦駕車緊跟二人之後。嗣於九十
    一年六月二十五日凌晨零時許，在嘉義縣六腳鄉古林村嘉十一線更寮段道路，甲
    ○○駕車超越乙○○自小客車，隨後停車於路中，並下車面向車尾站立在其駕駛
    座之車頭旁邊，企圖攔下在後之乙○○行進中自小客車，詎乙○○見狀，心生不
    滿，頓萌殺人犯意，駕車以行進中時速六十公里之速度，未予減速停車，直接撞
    擊甲○○正面，甲○○遭此高速撞擊後，被彈至路旁之草堆，受有外傷性顱內出
    血併腦腫、左側脛腓骨骨折等傷害，乙○○隨即離去，在後之黃振成見狀立即至
    前方蔡燕華所開設之檳榔攤，請求蔡燕華打電話叫救護車將甲○○送醫，旋乙○
    ○亦駕車至該檳榔攤內央求蔡燕華叫救護車送甲○○至醫院，甲○○經送往財團
    法人長庚紀念醫院嘉義分院（下稱長庚醫院嘉義分院）急救，因即時救治且救治
    得宜，始悻免於難。嗣乙○○於駕車肇事後犯罪未被發覺前，於同日十三時許，
    主動前往嘉義縣警察局朴子分局六家派出所，向該所有偵查犯罪職權之警員李文
    智自承其為肇事者而自首，嗣並接受裁判。
二、案經甲○○訴由嘉義縣警察局朴子分局報請臺灣嘉義地方法院檢察署檢察官偵查
    起訴。
      理      由
一、訊據上訴人即被告乙○○固坦承有於右揭時、地駕車撞擊告訴人甲○○後離去等
    事，然矢口否認有殺人犯行，辯稱：甲○○突然停車在路中，伊見狀踩煞車，方
    向盤打向左邊，以閃避甲○○車子，不小心擦撞到站在車旁之甲○○云云。
二、經查：
(一)告訴人駕駛車號ＲＮ—三九五二號自小客車於右揭時、地停車於路中，下車企圖
    攔在後之被告駕駛車號ＢＺ—八○八七號小客車，遭被告駕駛之小客車撞擊，受
    有外傷性顱內出血併腦腫、左側脛腓股骨折等傷害之事實，業據被告自白不諱，
    並經告訴人於原審偵審中及本院審理時指述綦詳（見偵查卷第十三頁反面、一審
    卷第十五頁、本院卷第二十六頁），且為證人黃振成於警訊、偵查及原審審理時
    證述明確（見警卷第七頁反面、偵查卷第十四頁及一審卷第二十六頁），並有嘉
    義縣警察局道路交通事故調查報告表、現場遺留停於路中告訴人車燈全開引擎發
    動中之車號ＲＮ—三九五二號自小客車一部、拖鞋、血跡之照片共五幀及長庚醫
    院嘉義分院出具之診斷證明書附卷可稽（見警卷第十四頁、第十八至二十三頁）
    ，復經財團法人長庚紀念醫院嘉義分院九十三年二月二十七日長庚院嘉字第一五
    八號函示：「(三)該傷遭車直接撞擊所致性較高。(四)根據病歷記載（急診病歷）其
    傷為車禍造成。」（見本院卷第五十四頁）。
(二)目擊證人黃振成於警訊及偵查中證稱：「．．（九十一年六月二十四日）約二十
    三時十分許，甲○○駕車至店前並走進輪胎店（佳新輪胎行）內跟我打招呼，輪
    胎店老闆娘（即蔡陳芳草）招呼甲○○泡茶，甲○○口中說『滿腹火，擱飲的下
    嗎』即走入店內坐在內側辦公桌，不發一語，後又在店內來回走動坐立不安，我
    看見現場氣氛不是很好，我就主動邀乙○○先離開輪胎店，乙○○說好，當時甲
    ○○聽到乙○○要離開，也一起起身走出店外，坐進他駕駛車子內，當時在店內
    沒有爭吵，雙方何時離開我忘記了，乙○○駕（ＢＺ—八○八七）其所有自小客
    車沿台十九線省道右轉嘉十一線（更寮段）時，甲○○也發動其所駕自小客（福
    特天王星）跟在乙○○後方行駛，並於台十九線省道與嘉十一線縣道路口處超越
    乙○○所駕自小客車。」「因我想甲○○與乙○○有仇恨，雙方一定會發生糾紛
    ，基於我跟雙方均是朋友立場，我隨後有駕駛我自小客跟在他們車後約二百公尺
    距離，約行駛至嘉十一線更寮段（朴古三十八電桿）我看到甲○○自小客停在路
    旁（更寮往古林方向），乙○○所駕自小客緩緩駛進甲○○處，從乙○○所駕自
    小客投射燈光可看見乙○○車前站立一個人（甲○○），但乙○○未停車或閃避
    ，直行駛過，後來我就沒有看見站立那名男子，乙○○仍繼續駛離，當我駛進甲
    ○○停車位置時，發現甲○○已躺在其自小客車前（靠近路旁護欄），當時我看
    甲○○不醒人事，我也不敢停車，立即駕車到古林村松山檳榔攤向老闆蔡燕華說
    『木印駕車撞倒阿河（甲○○）』蔡燕華問我誰是阿河，我說是甲○○，同時間
    乙○○也駕車折返松山檳榔攤，我就以責備口吻向乙○○說『你幾歲了，做事情
    還這麼衝動，怎麼這樣撞了他（甲○○）。』乙○○回答說『他（指甲○○）敢
    站在車前攔車，我還不敢撞他』我就請蔡燕華撥一一九電話報救護車，．．」（
    見警卷第六頁反面至第八頁），「車禍發生前我看到乙○○車大燈前站了一個人
   ，我駕車跟他們後面，乙○○車經過，那個人就不見了，我開往前，看到甲○○
    躺在他車子右前方草堆內，我看他沒動，我開車到松山檳榔攤打電話叫救護車，
    我和老闆蔡燕華說『木印開車撞到阿河』乙○○就駕車返回檳榔攤，我說『大哥
    你怎麼這樣，你幾歲了，怎麼做事這麼衝動』，他說『他在路中間擋我的車，我
    怎麼不敢扇乎斷（台語）』」（見偵查卷第十四頁），核與證人蔡陳芳草於警訊
    時證稱：甲○○係隨乙○○之後離開「佳新輪胎行」等語（見警卷第十一頁反面
    ），及證人蔡燕華於警訊時證稱：「黃振成告知我說乙○○駕車撞到甲○○，當
    時乙○○也來檳榔攤，黃振成看到乙○○就說：『大仔，這種事你也做得下』」
    等語（見警卷第十三頁反面）相符。又案發現場並未發現有任何煞車痕，業據承
    辦警員李文智陳述在卷（見一審卷第一○九頁），並經道路交通事故調查報告表
    記載明確（見警卷第十八頁），而告訴人遭被告駕車撞擊後尚躍起掉落旁邊草叢
    中，可見撞擊力之大，復經財團法人長庚紀念醫院嘉義分院九十三年二月二十七
    日長庚院嘉字第一五八號函示：「該傷遭車直接撞擊所致性較高。」（見本院卷
    第五十四頁），足認被告見告訴人在其車前，未為減速煞車，駕車直接撞擊告訴
    人無疑。而被告於警訊初時供稱：因告訴人下車後手拿不明物體往伊車前砸，致
    伊閃避不及擦撞到告訴人之腳部等語（見警卷第一頁反面），於偵查中卻供稱：
    因天色晚，沒看見告訴人是否拿東西砸伊車，只看見告訴人手拿高等語（見偵查
    卷第十三頁反面），於原審審理時改稱：只看見告訴人將車停在路中，閃避告訴
    人車子後，才看見告訴人突然站立於車旁，已來不及閃避，才擦撞到告訴人等語
    （見一審卷第一一二頁），於本院供稱：被告為告訴人攔下，被告方向盤往左彎
    ，要閃避告訴人，閃避不及，才撞到告訴人，該處為鄉道○○○道云云（見本院
    卷第二十五頁），被告所供開車撞擊告訴人之情，前後顯然不一，且互相矛盾，
    顯屬避重就輕之詞，足徵被告乃蓄意開車撞擊告訴人，所辯業已煞車，不及閃避
    才擦撞告訴人等情，顯非實在，不足採信。被告辯護人請求將本件送車輛事故鑑
    定委員會，已因財團法人長庚紀念醫院嘉義分院九十三年二月二十七日長庚院嘉
    字第一五八號函示：「該傷遭車直接撞擊所致性較高。」（見本院卷第五十四頁
    ），自非必要。
(三)被告於偵查中自承當時車速係六十公里（見偵查卷第十四頁反面），依道路交通
    事故調查報告表顯示，案發地為未劃分快慢車道二線道路，而車輛以時速六十公
    里之高速直接撞擊人體，足以使人致命，應為一般人所可認知。足見被告當時應
    可認知告訴人遭其小客車撞擊後有可能使重要器官受創，而致生命之危險，被告
    竟明知其上情，仍決意以六十公里之時速直接駕車衝撞告訴人，告訴人因被告駕
    車撞擊之撞擊力大，躍起掉落旁邊草叢中，可見其明知有致死之可能猶執意為之
    ，已有殺人之犯意甚明。
(四)證人黃振成雖於原審審理時改稱：經伊在檳榔攤責備被告後，被告告以並未看到
    告訴人站在前面，是車子開到的時候才看到的等語，然詢之為何前後為不一致之
    證言，則稱經被告拿起訴書責問伊後，才知道伊曲解被告講話的意思。惟證人黃
    振成在警訊及偵查中均證述：於伊責備被告後，聽聞被告出言稱告訴人敢站在前
    面攔車，其還不敢撞他等語，此為證人單純描述其親身經歷即聽聞被告所講出之
    言詞，並無加入其理解或評論，應無曲解的問題，況證人黃振成於原審所為之證
    言乃與於警訊及偵查中之證言完全相反，足徵證人黃振成於原審審理時之證言顯
    係事後迴護偏頗被告之詞，自難據為有利於被告之認定。
(五)告訴人雖於偵查及原審審理時均指述被告趁其下車小解時，從後方偷偷撞伊等語
    ，然查告訴人原駕車跟隨被告之後，到案發現場前不久才超越被告之車，並將車
    停於路中，未熄燈關閉引擎，業據證人黃振成於警訊及偵查中證述明確，且有現
    場照片附於警卷可稽，是告訴人顯知被告之車輛在後，而有阻攔被告之意，其上
    開所指，並非可採。
(六)綜上所述，本件事證已臻明確。被告辯稱：閃避不及等語，不足採信，被告犯行
    堪以認定。
三、核被告乙○○所為，係犯刑法第二百七十一條第二項、第一項殺人未遂罪。又被
    告曾犯賭博罪，經原審判處有期徒刑三月，如易科罰金以三百元折算一日確定，
    於八十九年十二月十五日易科罰金執行完畢，有高等法院被告全國前案紀錄表在
    卷可按，於五年內再犯本件有期徒刑以上之罪，為累犯，除法定刑死刑、無期徒
    刑部分依法不得加重外，法定刑為有期徒刑部分應依刑法第四十七條規定加重其
    刑。被告已著手於殺人行為之實施，而未至告訴人死亡之結果，為未遂犯，應依
    刑法第二十六條前段規定減輕其刑。被告於駕車肇事後犯罪未被發覺前，即主動
    前往嘉義縣警察局朴子分局六家派出所，向該所有偵查犯罪職權之警員李文智自
   承其為肇事者而自首，嗣並接受裁判，業據證人李文智證述在卷（見一審卷第一
    ○九頁），應依刑法第六十二條前段減輕其刑，並先加再遞減之。原審審酌本件
    因告訴人停車阻攔被告而起，被告犯罪之手段，犯罪時所受之刺激及其品性、生
    活狀況、智識程度、犯罪造成告訴人身體重大創傷，所生損害非輕，迄未與告訴
    人達成民事上和解，及犯罪後態度等一切情狀，適用刑法第二百七十一條第二項
    、第一項、第四十七條、第二十六條前段、第六十二條前段，量處被告有期徒刑
    伍年。本院經核原判決認事用法，均無不合，量刑亦屬妥適。被告上訴否認犯罪
    ，指摘原判決不當，為無理由，應予駁回。
四、據上論斷，應依刑事訴訟法第三百六十八條，判決如主文。
本案經檢察官曾顯智到庭執行職務。
中  華  民  國      九十三      年        五        月      十二        日
                                臺灣高等法院臺南分院刑事第一庭
                                    審判長法官  黃    崑    宗
                                          法官  田    平    安
                                          法官  蔡    長    林
右正本證明與原本無異。
如不服本判決，應於判決送達後十日內向本院提出上訴狀，其未敘述理由者並應於提
出上訴狀後十日內向本院補提理由書（應附繕本）。
                                    法院書記官  李    培    薇
中  華  民  國      九十三      年        五        月      十三        日
附錄本案論罪科刑法條全文：
刑法第二百七十一條第一項、第二項 (普通殺人罪)：
  殺人者，處死刑、無期徒刑或十年以上有期徒刑。
前項之未遂犯罰之。
